【裁判字號】    98,消債清,22
【裁判日期】    980220
【裁判案由】    聲請清算程序
【裁判全文】
臺灣高雄地方法院民事裁定            98年度消債清字第22號
聲  請  人  甲○○
代  理  人  蔡淑媛律師
上列當事人聲請消費者債務清理聲請清算事件，本院裁定如下：
    主  文
聲請人甲○○自中華民國九十八年二月二十日下午四時起開始進
行清算程序。
命司法事務官進行本件清算程序。
    理  由
一、聲請意旨略以：聲請人前因積欠多家銀行信用卡消費、借貸
    及保單質借債務等共計新臺幣（下同）1,218,277 元。因聲
    請人目前無業，僅靠其擔任保全工作之子扶養，而無資力償
    還欠款，且其名下房地於97年5 月間遭花旗銀行聲請拍賣，
    聲請人不得以始無法繼續繳款，而於97年消費者債務清理條
    例（下稱消債條例）施行後，向聲請人目前最大之債權銀行
    即中國信託商業銀行股份有限公司（下稱中國信託銀行）提
    出協商之申請，惟遭中國信託銀行以：聲請人無法負擔任何
    還款條件為由，而致前置協商不成立。故聲請人僅得依法向
    本院聲請開始清算程序，以期早日免除背負龐大債務之苦，
    且無擔保或無優先權之債務總額未逾1,200 萬元，復未經法
    院裁定開始更生程序或宣告破產，爰聲請清算等語。
二、按債務人不能清償債務或有不能清償之虞者，得依本條例所
    定更生或清算程序，清理其債務，消費者債務清理條例第3
    條定有明文。又債務人與金融機構協商成立者，不得聲請更
    生或清算，但因不可歸責於己之事由，致履行顯有重大困難
    者，不在此限；而本條例施行前，債務人依金融主管機關協
    調成立之中華民國銀行公會會員辦理消費金融案件無擔保債
    務協商機制與金融機構成立之協商，準用前項之規定，同條
    例第151 條第5 項、第6 項亦有明定。次按債務人於法院裁
    定開始更生程序或許可和解或宣告破產前，得向法院聲請清
    算；法院開始清算程序之裁定，應載明其年、月、日、時，
    並即時發生效力；法院裁定開始更生或清算程序後，得命司
    法事務官進行更生或清算程序，必要時得選任律師、會計師
    或其他適當之自然人或法人一人為監督人或管理人，同條例
    第80條、第83條第1 項、第16條第1 項亦規定至明。
三、經查：
  (一)、聲請人主張之上開事實，業據其提出財產及收入狀況說明
      書、聲請人及其子顏竟安之95、96年度綜合所得稅各類所
      得資料清單、財產歸屬資料清單、土地登記謄本、建物登
      記謄本、戶籍謄本、勞工保險局已領老年給付證明、聲請
      人及其子顏竟安之勞工保險被保險人投保資料表、電信費
      用、水電費等郵政存簿儲金簿轉帳紀錄、顏竟安之薪資袋
      、97年房屋稅繳款書、有線電視收訊費用繳費證明、96及
      97年度地價稅繳款書、債權人清冊、財團法人金融聯合徵
      信中心當事人查詢個人資料回覆書（下稱聯徵報告）、前
      置協商不成立通知書、不動產拍賣通知、富邦高雄分公司
      證券存摺影本、高雄市第三信用合作社活期存款存摺影本
      、臺灣省高雄市戶籍登記簿、顏暐桀學生證及95、96年度
      綜合所得稅各類所得資料清單、財產歸屬資料清單、統一
      發票影本、新光防癌終身壽險個人保險單、臺灣新光商業
      銀行活期儲蓄存款存摺影本、台新國際商業銀行帳戶還款
      明細查詢、國泰人壽保險股份有限公司房屋貸款繳息記錄
      等在卷可憑，經核大致相符，堪信為真。
  (二)、又聲請人95年度、96年度之綜合所得收入分別為375 元、
      374 元，有其綜合所得稅各類所得資料清單在卷可參。則
      聲請人每月必要生活費用支出，若以行政院主計處所公布
      聲請人住所所在地高雄市97年度最低生活費用即每人10,9
      91元為標準，聲請人之收入顯不足以支付最低生活費用。
      且其名下僅有坐落高雄市○○區○○段五小段0000－0000
      地號土地及其上同段8581號建物，惟已遭本院以96年度執
      祥字第130667號執行事件於97年12月16日因無人應買，而
      上開執行程序業已於民國97年12月24日因標的物拍賣結果
      不足清償債權，經本院執行處發給債權憑證而終結在案，
      業經本院依職權調閱上開執行卷宗查明屬實，而聲請人陳
      稱現今尚處於失業、無收入之狀態中，僅靠其擔任保全工
      作之子顏竟安扶養，亦有其提出之95、96年度綜合所得稅
      各類所得資料清單、勞工保險被保險人投保資料表、顏竟
      安之薪資袋可資佐證，是聲請人主張其資產及所得顯已不
      能清償其債務乙節，尚堪採信。是聲請人未依約清償，應
      是因客觀收入不足所致，足認聲請人確係因不可歸責於之
      事由，致履行協儀有重大困難，且確有不能清償債務之情
      形。
  (三)、再者，因聲請人年齡已逾63歲（35年7 月15日生）已難有
      謀生能力，顯有不能清償債務之情形。此外，又查無聲請
      人有消費者債務清理條例第6 條第3 項、第8 條或第82條
      第2 項所定駁回清算聲請之事由存在，是聲請人聲請本件
      清算，為有理由，應予准許。
四、綜上所述，聲請人目前之收入確實無法支付目前之債務，爰
    依消費者債務清理條例第11條第1 項、第83條第1 項、第16
    條第1 項，裁定如主文。
中    華    民    國    98    年    2     月    20    日
                  民事庭  法  官  謝雨真
以上證明與原本無異。
本裁定已於98年2月20日下午4時公告。
本件不得抗告。
中    華    民    國    98    年    2     月    20    日
                          書記官  鄭翠蘭
附表：債權人清冊
┌──┬─────────┬───────┬──────┐
│編號│債權人            │金額（新臺幣）│備    註    │
├──┼─────────┼───────┼──────┤
│一  │花旗銀行          │74,180元      │信用卡      │
├──┼─────────┼───────┼──────┤
│二  │渣打國際商業銀行  │52,993元      │信用卡      │
├──┼─────────┼───────┼──────┤
│三  │國泰人壽          │186,000元     │房貸        │
├──┼─────────┼───────┼──────┤
│四  │台新銀行          │214,000元     │房貸及信貸  │
├──┼─────────┼───────┼──────┤
│五  │日盛銀行          │226,841元     │信用卡及借貸│
├──┼─────────┼───────┼──────┤
│六  │中國信託銀行      │265,687元     │信貸        │
├──┼─────────┼───────┼──────┤
│七  │永豐信用卡        │198,576元     │信貸        │
├──┴─────────┼───────┼──────┤
│合計                    │              │1,218,277元 │
└────────────┴───────┴──────┘


司法院資訊處製作；財團法人民間司法改革基金會備份。
